臺灣新北地方法院刑事判決
111年度訴字第3號
公  訴  人  臺灣新北地方檢察署檢察官
被      告  楊勝棋



指定辯護人  本院公設辯護人  湯明純  
上列被告因公共危險案件，經檢察官提起公訴（110年度偵字第4
0425號），本院判決如下：
    主  文
楊勝棋犯放火燒燬現有人所在之建築物未遂罪，處有期徒刑貳年
。緩刑肆年，並應向檢察官指定之政府機關、政府機構、行政法
人、社區或其他符合公益目的之機構或團體，提供陸拾小時之義
務勞務，緩刑期間付保護管束。扣案打火機壹個沒收。
    事  實
一、楊勝棋知悉位於新北市○○區○○路○段000號B1「77健身俱樂部
    」（由許允澤承租該址經營）西北側之樓梯間（下稱本案樓
    梯間），為現有人所在之建築物本體之一部份，且知悉本案
    樓梯間有放置紙箱、棉被、衣物等易燃物品，可預見若在該
    處以明火點燃紙箱焚燒，火勢可能延燒至「77健身俱樂部」
    及所在建築物（下稱本案建築物)，有使本案建築物燒燬之
    危險，然因其不滿長期留宿於該處之方森泰（起訴書誤載為
    方泰森）經常向其搭訕，並藉故借煙借錢，竟不思理性處理
    ，基於放火燒燬現有人所在之建築物之不確定故意，於民國
    110年10月9日21時47分許，方森泰不在本案樓梯間時，以打
    火機點燃方森泰置於該處之紙箱，隨後火勢立即波及周圍棉
    被、衣物等物，致現場濃煙密佈且本案樓梯間西面牆有部分
    受燒變白情形，並有延燒至「77健身俱樂部」及本案建築物
    之可能。嗣楊勝棋見狀，為防止燒燬本案建築物結果之發生
    ，乃因己意而中止，撥打其所使用門號0000000000號之行動
    電話通報消防人員稱路過時看到本案樓梯間火警，經新北市
    政府消防局據報派員前往現場，及時撲滅火勢，始未發生燒
    燬本案建築物之結果而未遂。後經調閱現場監視器後，始查
    悉為楊勝棋所為，並自楊勝棋處扣得打火機1個。
二、案經許允澤、方森泰訴由新北市政府警察局板橋分局報告臺
    灣新北地方檢察署檢察官偵查起訴。
　　理　由
一、上揭犯罪事實，業據被告楊勝棋於本院審理時坦承不諱（見
    本院卷第104頁），核與證人即告訴人許允澤、方森泰於警
    詢之證述相符（見偵卷第23至24、187至189頁），並有新北
    市政府警察局板橋分局扣押筆錄暨扣押物品目錄表、監視器
    畫面翻拍照片、現場照片及扣案物照片（見偵卷第31至51頁
    ）、新北市政府消防局110年11月8日出具之火災原因調查鑑
    定書（見偵卷第117至179頁）、新北市政府消防局111年4月
    18日新北消鑑字第1110685894號函（見本院卷第59頁）在卷
    可稽，復有扣案打火機1個可佐，足認被告之自白與事實相
    符，本案事證明確，其犯行洵堪認定，應依法論罪科刑。
二、論罪科刑：
　㈠按刑法第173條第1項之放火燒燬現有人所在之建築物罪，其
    中所稱之「燒燬」，係指燃燒毀損之意，亦即標的物、房屋
    構成之重要部分已因燃燒結果喪失效用，如僅家具或物件燒
    燬，但建築物本身尚未達喪失效用之程度，即非論以既遂。
　　被告基於放火燒燬現有人所在之建築物之犯意而為本件犯行
    ，然未使本案建築物因而喪失主要效用，本案建築物主要部
    分復未燒燬，是核其所為，係犯刑法第173條第3項、第1項
    放火燒燬現有人所在之建築物未遂罪。又刑法第173 條第1 
    項放火燒燬現有人所在之建築物罪，其直接被害法益，為一
    般社會之公共安全，雖同時侵害私人之財產法益，但仍以保
    護社會公安法益為重，況放火行為原含有毀損性質，而放火
    燒燬現供人使用之住宅罪，自係指供人居住房屋之整體而言
    ，應包括墻垣及該住宅內所有設備、傢俱、日常生活上之一
    切用品。故一個放火行為，若同時燒燬建築物與該建築物內
    所有其他物品，無論該其他物品為他人或自己所有，與同時
    燒燬數犯罪客體者之情形不同，均不另成立刑法第175條第1
    項或第2項放火燒燬住宅或建築物以外他人或自己所有物罪
    或刑法第354條毀損罪。從而，本件被告之放火行為，雖因
    火勢波及告訴人方森泰置於本案樓梯間之棉被、衣物等物，
    而造成告訴人方森泰財物損失，然因被告之行為既已構成刑
    法第173 條第3 項、第1 項之罪，自無另行成立刑法第175 
    條第1 項、第2 項放火燒燬住宅或建築物以外他人、自己之
    其他物品罪或刑法第354條毀損罪之餘地，併此敘明。
　㈡按已著手於犯罪行為之實行，而因己意中止或防止其結果之
    發生者，減輕或免除其刑；結果之不發生，非防止行為所致
    ，而行為人已盡力為防止行為者，亦同，刑法第27條第1項
    定有明文。查被告放火後，基於己意撥打其所使用門號0000
    000000號之行動電話通報消防人員稱路過時看到本案樓梯間
    火警，新北市政府消防局因而派員到場撲滅火勢等情，業據
    被告於警詢、偵查、本院準備程序及審理時均為一致之供述
    （見偵卷第13、15、65頁、本院卷第46至48、106頁），並
    經新北市政府消防局110年11月8日出具之火災原因調查鑑定
    書於「火災報案過程或發生經過等資料」欄記載明確（見偵
    卷第117至179頁）。是被告著手實施放火行為後，並有致生
    本案建築物燒燬結果之危險，而於此燒燬結果尚未發生前，
    即因己意中止，報案後由新北市政府消防局因而派員到場撲
    滅火勢，致防止本案建築物被燒燬之結果發生，應為中止犯
    ，爰依刑法第27條第1項前段規定減輕其刑。復因該條項同
    時有免除其刑之規定，依刑法第66條但書規定，得減輕其刑
    至3分之2。
　㈢另刑之量定，為求個案裁判之妥當性，法律固賦予法院裁量
    權，但此項裁量權之行使，除應依刑法第57條規定，審酌行
    為人及其行為等一切情狀，為整體之評價，並應顧及比例原
    則與平等原則，使罪刑均衡，輕重得宜，以契合社會之法律
    感情。又刑法第59條規定犯罪之情狀可憫恕者，得酌量減輕
    其刑，其所謂「犯罪之情狀」，與同法第57條規定科刑時應
    審酌之一切情狀，並非有截然不同之領域，於裁判上酌減其
    刑時，應就犯罪一切情狀（包括同法第57條所列舉之10款事
    項），予以全盤考量，審酌其犯罪有無可憫恕之事由（即有
    無特殊之原因與環境，在客觀上足以引起一般同情，以及宣
    告法定低度刑，是否猶嫌過重等等），以為判斷。再刑法第
    59條所規定之酌量減輕其刑，係裁判上之減輕，必以犯罪之
    情狀顯可憫恕，認為科以最低度刑仍嫌過重者，始有其適用
    。如別有法定減輕之事由者，應優先適用法定減輕事由減輕
    其刑後，猶嫌過重時，方得為之。查被告所為前開放火燒燬
    現有人所在之建築物未遂之犯行固值非難，惟考量被告係單
    純以打火機點燃紙箱放火，並未使用汽油等助燃劑，而本案
    實際燃燒之範圍僅於本案樓梯間、尚未燒及本案建築物其他
    部分，且係因被告己意中止，通報消防人員前往現場，及時
    撲滅火勢等情節，然刑法第173條第1項之罪之法定本刑為無
    期徒刑或7年以上有期徒刑，不可謂不重，被告縱依中止未
    遂犯減輕後之法定最低刑度處以2年4月有期徒刑，猶屬過苛
    ，實屬情輕法重，客觀上足以引起一般人之同情，爰依刑法
    第59條之規定酌量減輕其刑，並依同法第70條、第71條第2
    項之規定，遞減輕之，且先依較少之數減輕之。
　㈣爰審酌被告僅因細故對告訴人方森泰心生不滿，不思理性解
    決問題，竟著手在現有人所在之本案建築物本體一部份之本
    案樓梯間為放火行為，影響公共安全非輕，如非及時撲滅火
    勢，勢將釀成更嚴重之災害，所為固屬可議。惟念被告於放
    火後因己意中止犯行並防止結果擴大，犯後終能坦承犯行，
    犯後態度尚可，兼衡本案建築物受燒情形、告訴人方森泰所
    受財產上之損害，暨被告自陳高職畢業之教育程度、目前擔
    任廚師、月收入約新臺幣3萬8,000元之生活狀況（見本院卷
    第106頁）、被告經診斷患有非特定的情緒障礙症、酒精使
    用疾患、失眠症（見本院卷第53頁）等一切情狀，量處如主
    文所示之刑。
　㈤被告前未曾因故意犯罪受有期徒刑以上刑之宣告，有臺灣高
    等法院被告前案紀錄表1 份在卷可按，其因一時失慮致罹刑
    典，考量其於行為後撥打電話通報消防人員到場撲滅火勢，
    減少危害之嚴重程度，犯後亦能坦承犯行，業如前述，足見
    其甚有悔意，倘因本案之論罪科刑，令其即刻入監執行，亦
    有不宜之處，是本院認被告經此教訓，當知所警惕，無再犯
    之虞，所宣告之刑以暫不執行為適當，爰依刑法第74條第1 
    項第1 款之規定，併予宣告緩刑4 年。又為督促被告確實悔
    過向善，本院認尚有賦予被告一定負擔之必要，爰依同法第
    74條第2 項第5 款規定，命應向指定之政府機關、政府機構
    、行政法人、社區或其他符合公益目的之機構或團體提供60
    小時之義務勞務，以啟自新，同時依刑法第93條第1 項第2 
    款規定，諭知緩刑期內交付保護管束。倘被告違反本院諭知
    之上開應行負擔事項且情節重大，依刑法第75條之1 第1項
    第4款之規定，其緩刑之宣告仍得由檢察官聲請撤銷，併此
    敘明。
三、沒收：
　  扣案之打火機1 個，係被告所有而供其本案犯罪所用，業據
    其陳述明確（見偵卷第15至16頁），爰依刑法第38條第2 項
    前段規定宣告沒收。
據上論斷，應依刑事訴訟法第299條第1項前段（本案採判決精簡
原則，僅引述程序法條），判決如主文。
本案經檢察官葉育宏偵查起訴，由檢察官江佩蓉、林涵慧到庭執
行職務。
中    華    民    國   111    年   10     月    27    日
                  刑事第十七庭審判長  法  官  劉凱寧
                                      
　　　　　　　　　　　　　　　　　　　法  官  許菁樺
                                      
　　　　　　　　　　　　　　　　　　　法  官  黃俊雯
以上正本證明與原本無異。
如不服本判決應於收受判決後10日內向本院提出上訴書狀，並應
敘述具體理由；其未敘述上訴理由者，應於上訴期間屆滿後20日
內向本院補提理由書（均須按他造當事人之人數附繕本）「切勿
逕送上級法院」。
                                      書記官  游斯涵
中    華    民    國   111    年    11    月     2    日

附錄本案論罪科刑依據之法條：
中華民國刑法第173條
放火燒燬現供人使用之住宅或現有人所在之建築物、礦坑、火車
、電車或其他供水、陸、空公眾運輸之舟、車、航空機者，處無
期徒刑或七年以上有期徒刑。
失火燒燬前項之物者，處一年以下有期徒刑、拘役或一萬五千元
以下罰金。
第一項之未遂犯罰之。
預備犯第一項之罪者，處一年以下有期徒刑、拘役或九千元以下
罰金。